【裁判字號】    89,上訴,427
【裁判日期】    890415
【裁判案由】    偽造文書
【裁判全文】
臺灣高等法院臺中分院刑事判決                    八十九年度上訴字第四二七號
    上  訴  人  丙○○○
    即  被  告
右上訴人因偽造文書案件，不服台灣台中地方法院八十八年度訴字第二０四０號中華
民國八十九年一月二十四日第一審判決（起訴案號：台灣台中地方法院檢察署八十八
年度偵字第七三九二號）提起上訴，本院判決如左：
    主  文
上訴駁回。
    事  實
一、緣丙○○○之女劉碧珍積欠甲○○款項，而於民國（下同）八十七年五月間某日
    ，受劉碧珍之託持發票人劉碧珍、付款人臺中區中小企業銀行東勢分行，面額分
    別為新臺幣（下同）二十四萬元、十七萬元、八十萬元，票號第0000000
    、0000000、0000000號，發票日僅第一張填八十七年九月，其餘
    未填發票日之支票三紙向甲○○還款，甲○○為求保障，要求債務人劉碧珍之父
    母劉松德、丙○○○背書。而丙○○○深知其夫劉松德不可能同意背書，遂未經
    劉松德之同意，於八十七年五月間某日，在臺中縣東勢鎮○○街三九九號擅自取
    劉松德之印章，接續盜蓋在上開三紙支票背面後再持三紙支票至臺中縣東勢鎮○
    ○○街三十五號交付給甲○○而行使之，以表示擔保上開三紙未載發票日支票上
    所載之債務，偽造劉松德名義之私文書並予行使，足生損害於劉松德本人。嗣經
    甲○○持上開三紙支票向本院民事庭聲請支付命令，丙○○○即向臺灣臺中地方
    法院檢察署檢察官自首而接受審判。
二、案經丙○○○向臺灣臺中地方法院檢察署檢察官自首偵查起訴。
    理  由
一、訊據上訴人即被告丙○○○ (以下簡稱上訴人 )固具狀自首偽造文書之犯行，惟
    辯以渠僅是應證人甲○○之要求在支票後蓋章，並非背書云云。惟查：上訴人迭
    於偵審中自承偽造背書，且上訴人具狀自首自承渠深知夫婿（即證人劉松德）不
    可能同意背書，又心疼女兒（即證人劉碧珍），遂於八十七年五月間某日在臺中
    縣東勢鎮○○街三九九號擅取劉某印章盜蓋在三紙支票背面，以示背書等語，核
    與證人即上訴人之夫劉松德於偵查中供稱渠並不知上訴人丙○○○盜用其印章於
    支票後蓋用一節相符 (見偵查卷第十九頁反面 )，證人劉松德於原審亦證稱印章
    是我太太保管，我都不知道，因為我都在洗腎」等語 ( 見原審卷第十五頁反面)
    而證人甲○○亦於偵訊中稱渠係將支票交予上訴人丙○○○，其攜回蓋章後再拿
    至渠住處交付，並未當場看到劉松德是否有蓋章等語，復於審理中證稱渠有向劉
    松德夫妻表示其女劉碧珍有積欠款項，但劉松德表示女兒欠款與之無關，而丙○
    ○○表示有賣房子就要還錢等語 (見原審卷第十八頁 )，顯見證人劉松德確不欲
    協助其女劉碧珍清償欠款，渠未在支票後背書一節，應堪採信。此外，復有發票
    人劉碧珍、付款人臺中區中小企業銀行東勢分行，面額分別為二十四萬元、十七
    萬元、八十萬元，票號為0000000、0000000000、00000
    00000號支票影本及其退票理由單影本各三份附於原審法院民事庭八十七年
    度促字第四三五００號支付命令案卷內可資佐證。上訴人雖另辯稱渠僅是應證人
    甲○○之要求在支票後蓋章，並非背書云云，惟上訴人具狀自承其明知其夫即證
    人劉松德不可能同意背書，遂盜蓋劉某印章以示背書云云，復稱明知未經證人劉
    松德同意故於支票上不填載發票日云云，顯見其明知在上開未載明發票日之支票
    後蓋用印章係用以表示擔保該三紙未載明發票日之支票所載金額之債務，且按上
    開三紙支票僅票號第0000000號填載八十七年九月，其餘二紙均未記載發
    票日，為無效之票據 (證人甲○○於原審八十九一月十二日審理時，承認支票年
    月日係伊於支票軋入時應銀行職員要求填載的 )，惟上開三紙支票均有金額之記
    載，具有債權憑證之性質，在其後簽名或蓋章擔保是項債務，縱非票據法所規定
    之背書行為，然其記載仍不失有以為表示其用意之證明，自屬私文書之性質，非
    如上訴人所辯僅是蓋章而已。上訴人偽以盜用證人劉松德印章接續於上開三紙未
    載發票日之支票背面並交付與證人甲○○而行使之，顯有行使偽造私文書之犯行
    ，事證明確，上訴人之犯行洵堪認定，應予依法論科。
二、核上訴人所為，係犯刑法第二百十六條、第二百十條之行使偽造私文書罪。其盜
    用印章接續蓋用於前揭三紙未載發票日之支票，為單一犯意在同一地點於密接時
    間內所為，為接續犯。上訴人盜用印章當然產生該印章印文，只成立盜用印章罪
    ，不應再論以盜用印文罪，亦非盜用印章行為為盜用印文行為所吸收（最高法院
    八十六年臺上字第三二九五號判例參照），盜用印章為偽私文書之部分行為，偽
    造私文書而後行使，偽造之低度行為為行使之高度行為所吸收，應論以行使偽造
    私文書罪。上訴人對於未發覺之罪自首而接受審判，應依刑法第六十二條前段規
    定減輕其刑。原審以上訴人罪証明確，適用上開刑法第二百十六條、第二百十條
    、第六十二條前段之規定，並爰審酌上訴人犯罪之動機、手段、所生危害，雖稱
    自首猶辯以並無背書，只是蓋章云云等犯後態度等其他一切情狀，量處有期徒刑
    捌月，其認事用法，核無違誤，量刑亦屬妥適。上訴人上訴意旨仍執陳詞，否認
    右揭犯行而指摘原判決不當，經核非有理由，應予駁回。
據上論斷，應依刑事訴訟法第三百六十八條，判決如主文。
本案經檢察官乙○○到庭執行職務。
中      華      民      國    八十九     年      四       月    十五    日
                                  台灣高等法院台中分院刑事第七庭
                                        審判長法  官  林  榮  龍
                                              法  官  趙  春  碧
                                              法  官  江  錫  麟
右正本證明與原本無異。
如不服本判決應於收受送達後十日內向本院提出上訴書狀，其未述上訴之理由者並
得於提起上訴後十日內向本院補提理由書（均須按他造當事人之人數附繕本）。
                                              書記官  劉  美  宏
中      華      民      國    八十九     年      四       月    十八    日
附錄法條：
刑法第二百十六條：行使第二百十條至第二百十五條之文書者，依偽造、變造文書或
登載不實事項或使登載不實事項之規定處斷。
刑法第二百十條：偽造、變造私文書，足以生損害於公眾或他人者，處五年以下有期
徒刑。
                                                                        Ｏ


司法院資訊處製作；財團法人民間司法改革基金會備份。
